臺灣臺南地方法院民事裁定　　　　　　　 100年度抗字第49號
抗　告　人　葉張桂芬
相　對　人　汪江金鳳
上列抗告人與相對人間因拍賣抵押物事件，對於中華民國100年5
月31日本院100年度司拍字第170號民事裁定提起抗告，本院裁定
如下：
    主  文
抗告駁回。
抗告程序費用新臺幣壹仟元由抗告人負擔。
    理  由
一、相對人於原審聲請意旨略以：
    債務人張振義前於民國82年3月27日債權人汪永福借款新臺
    幣（下同）40萬元，約定82年6月27日償還，並以其所有如
    附表所示之不動產，為向債權人汪永福借款之擔保，設定
    480,000元之最高限額抵押權，存續期間自82年3月27日起至
    84年3月27日止，利息按月率1分，逾期按月率2分4厘計付違
    約金，並經登記在案。詎債務人張振義屆期未依約清償，尚
    欠本金400,000元及利息、違約金。嗣相對人汪江金鳳於97
    年4月22日因分割繼承取得本件抵押權；被繼承人張振義於
    95年5月18日亡故，抗告人葉張桂芬於100年3月25日因繼承
    登記取得系爭不動產所有權，為此聲請拍賣抵押物以資受償
    ，並提出抵押權設定契約書影本、他項權利證明書影本各1
    件、借據、切結書影本各1件、土地登記第二類謄本等件為
    證。
二、本件抗告意旨略以：
    本件抵押權所擔保之債權，已於82年間全部清償完畢，抗告
    人已準備就本件拍賣抵押物事件，提起抵押權所擔保債權不
    存在之訴訟，為此提起抗告，請求廢棄原裁定等語。
三、按扺押權人，於債權已屆清償期而未清償者，得聲請法院拍
    賣抵押物，就其賣得價金而受清償，民法第873條定有明文
    。是抵押權人依此規定聲請拍賣抵押物係屬非訟事件，法院
    所為准駁之裁定，無確定實體法上法律關係存否之性質，於
    債權及抵押權之存否無既判力，袛須其抵押權已經依法登記
    ，且債權已屆清償期而未受清償，法院即應為准許拍賣抵押
    物之裁定，至對於此項法律關係有爭執之人，為求保護其權
    利，不妨提起訴訟，以求解決，不得僅依抗告程序聲明其爭
    執，並據為廢棄拍賣抵押物裁定之理由（最高法院51年10月
    8日51年度第5次民刑庭總會會議決議(三)參照）。
四、經查：
    相對人於原審主張上開事實，業據其提出抵押權設定契約書
    影本、他項權利證明書影本各1件、借據、切結書影本各1件
    、土地登記第二類謄本等件為證。經核相對人所提出之前揭
    證據為形式上之審查，已可證明抵押債權存在，原審許可拍
    賣抵押物，並無不合。抗告意旨猶主張系爭抵押權擔保之債
    權不存在或已消滅等事由，屬實體法上之爭執，揆諸前揭說
    明，自應由抗告人另行提起訴訟以資解決，尚非本件非訟程
    序所得審究。從而，原審就相對人之主張及其提出之證據為
    形式上之審查，認相對人主張之本件抵押權已依法登記，且
    債權已屆清償期而未受清償等情足堪認定，而為准許拍賣系
    爭抵押物之裁定，並無違誤。抗告意旨指摘原裁定不當，求
    為廢棄，為無理由，應予駁回。
五、次按非訟事件程序費用之負擔，有相對人者，準用民事訴訟
    法有關訴訟費用之規定；又訴訟費用，由敗訴之當事人負擔
    ；而法院為終局判決時，應依職權為訴訟費用之裁判；非訟
    事件法第21條第2項、民事訴訟法第78條及第87條第1項分別
    定有明文。經核本件非訟事件程序費用額為1,000元（即抗
    告費），而抗告人之抗告為無理由，爰依上開規定確定抗告
    人應負擔之訴訟費用如主文第2項所示。
六、據上論結，本件抗告為無理由，依非訟事件法第46條、第21
    條第2項、第24條第1項，民事訴訟法第495條之1第1項、第
    449條第1項、第78條，裁定如主文。
中    華    民    國   100    年    7     月    5     日
                  民事第二庭    法      官  翁金緞
以上正本係照原本作成。
本裁定除以適用法規顯有錯誤為理由外，不得再抗告。如提起再
抗告，應於收受後10日內委任律師為訴訟代理人向本院提出再抗
告狀，並繳納再抗告費新台幣1,000元。
中    華    民    國   100    年    7     月    5     日
                                書記官  彭建山
┌───────────────────────────────┐
│附表：                                       100年度抗字第49號│
├──┬────────────────┬─┬────┬────┤
│    │   土     地     坐      落     │地│面    積│        │
│編號├───┬────┬───┬───┤  ├────┤權利範圍│
│    │縣  市│鄉鎮市區○  段  │地  號│目│平方公尺│        │
├──┼───┼────┼───┼───┼─┼────┼────┤
│001 │臺南市│關廟區  ○○○段│741   │建│44.00   │全部    │
└──┴───┴────┴───┴───┴─┴────┴────┘